【裁判字號】    94,訴,481
【裁判日期】    951027
【裁判案由】    殺人未遂等
【裁判全文】
臺灣臺南地方法院刑事判決               94年度訴字第481號
    公  訴  人  臺灣臺南地方法院檢察署檢察官
    被      告  甲○○
    選任辯護人  楊丕銘律師
上列被告因殺人未遂案件，經檢察官提起公訴（94年度偵字第60
8號），本院判決如下：
    主  文
甲○○殺人未遂，處有期徒刑陸年陸月。
被訴傷害部份公訴不受理。
    事  實
一、甲○○於民國九十三年十一月十五日凌晨二時許，在台南縣
    永康市○○路四十號對面之「玉壺村ＫＴＶ」二０三號包廂
    內，因敬酒問題與乙○○發生口角，二人進而在「玉壺村Ｋ
    ＴＶ」門口互毆，致甲○○受有右肩瘀傷、上脣撕裂傷（0.
    5公分）等傷害，甲○○遂心生怨恨，頓萌殺機，返回「玉
    壺村ＫＴＶ」櫃檯內拿取長約四十幾公分之鋒利西瓜刀一把
    ，欲砍殺乙○○，甲○○之友丙○○見狀立即上前攔阻，甲○○仍不聽勸阻猛力掙脫，預見其如持該西瓜刀朝乙○○之
    身體砍殺多刀，將可能導致其引發失血性休克死亡結果，竟
    仍基殺人未必故意，持該刀追殺乙○○長達約二十六點二公
    尺之距離，朝其身體之腹部、背部、手部、腿部砍殺多刀（
    計至少五、六刀以上），直至乙○○倒地大量流血並已任何
    反應，甲○○始罷手，將上述西瓜刀留置現場後，即搭乘蔡
    素霞駕駛之小客車逃逸。致使乙○○共計受有下列八處傷害
    ：1、面部撕裂傷（長3×深1公分）；2、腹部撕裂傷（7 公
    分），深入橫膈、胸腔、血胸等；3、右手撕裂傷（7×2公
    分），併肌腱、神經斷裂；4、右手手指撕裂傷（5×1公分
    ），併肌腱、神經斷裂；5、左手撕裂傷（1×3公分）；6
    、右下肢撕裂傷（30×5公分），併小腿血管斷裂；7、右大
    腿撕裂傷（10×3公分）、小腿撕裂傷（10×3公分）、踝撕
    裂傷（10×1公分）；8、背部撕裂傷（20×3公分）、臀撕
    裂傷（7×3公分），引發失血性休克，幸經送醫急救得宜，
    始免於死亡，惟已致使乙○○之右下肢、右手、左踝功能嚴
    重受損，不易恢復。嗣經警據報前往上址處理，扣得上開西
    瓜刀一把，並調閱現場監視器錄影畫面，而循線查獲上情。
二、案經乙○○訴由臺南縣警察局永康分局報請台灣台南地方法
    院檢察署檢察官偵查起訴。
  理  由
甲、殺人未遂部份：
一、證據能力方面：
    本件下採之論罪證據資料，其中證人乙○○於警訊時及偵查
    中之供述，證人陳慈方、蔡素霞於警訊中供述，雖係被告以
    外之人於審判外之陳述，惟檢察官、被告及辯護人於本院審
    判程序同意作為證據，本院亦查無該等言詞陳述作成時，有
    何非出於自由意志之不適當情況，依照同法第一百五十九條
    之五第一項之規定，自得採為本案認定犯罪事實之證據；又
    財團法人奇美醫院出具之診斷證明書乙紙、病情摘要二份、
    病歷資料一份，係從事業務之人於通常業務過程所須製作之
    證明文書，本院亦查無該文書有何故意登載不實之顯不可信
    之情況，依照同法第一百五十九條之四第二款之規定自得採
    為本案認定犯罪事實之證據。
二、認定事實方面：
    訊據被告甲○○對於上開事實，除辯稱：伊無殺害乙○○之
    犯意，伊祇是要教訓他云云外，餘均坦承不諱。惟查上開事
    實，迭據證人即告訴人乙○○於警訊時及偵查中證述綦詳在
    卷（見警卷第14至16頁、偵卷第14頁），核與證人丙○○於
    本院審理中結證稱：案發當日伊不知道被告與乙○○因何事
    吵架，伊進去包廂裡面他們就在叫囂了；伊有看到被告拿刀
    子出來殺被害人，刀子可能從ＫＴＶ吧台拿出來的；伊有出
    面攔阻，被害人站右邊，伊站在中間，被告站在左邊，被告
    拿刀要砍被害人，伊以手去擋所以受傷；伊有目睹被告追乙○○的過程，被告一直追被害人，被害人跌倒，被告朝被害
    人砍兩刀，右手持刀由上往下砍，砍何部位，因為距離太遠
    伊沒看清楚，伊就趕快跑去找人幫忙報警等語（見本院卷第
    116、117、119頁），及證人陳慈方於警訊時證稱：伊有親
    眼目睹乙○○遭人砍殺之情形，乙○○是於九十三年十一月
    十五日上午二時許，在永康市○○路四十正對面玉壺春KTV
    門口左側，遭甲○○持西瓜刀砍殺受傷；伊只知道甲○○與
    乙○○兩人有發生口角，但因何事發生口角伊不知情等語（
    見警卷第26、29頁），證人蔡素霞於警訊時證稱：伊於九十
    三年十一月十五日一時三十分在永康市○○路四十對面玉壺
    春KTV內外場看見陳慈方、乙○○、丙○○、甲○○共四人
    在外場中拉扯並發生口角；伊二時下班時祇看見有人受傷，
    陳慈方叫伊載甲○○離開（見警卷第34、37、38頁）等語均
    相符，並有財團法人奇美醫院出具之診斷證明書乙紙、病情
    摘要二份、病歷資料一份（見警卷第五十二頁，偵卷第六十
    頁、院卷第二十九至三十頁）、現場監視錄影光碟一片、監
    視錄影畫面二十六張、現場照片十八張（見警卷第五十頁、
    第六十一至六十九頁）、本院勘驗現場監視錄影光碟之勘驗
    筆錄（見本院卷第34、35頁）附卷及西瓜刀一把扣案可資佐
    證。按被告所持該西瓜刀長約四十幾公分，刀峰極為銳利，
    ，如以該西瓜刀砍殺告訴人乙○○之身體多刀，將可能導致
    其引發失血性休克死亡結果，衡情自為常人所預見，亦為被
    告所預見，詎被告仍執意為之，持該刀追殺乙○○長達約二
    十六點二公尺之距離，朝其身體之腹部、背部、手部、腿部
    砍殺多刀（計至少五、六刀以上），直至乙○○倒地大量流
    血並已任何反應始罷手，致果引發乙○○失血性休克結果，
    幸經送醫急救得宜，始免於死，足見其有任其發生死亡之結
    果，亦不違背其本意之殺人未必故意，已足認定。罪證明確
    ，被告犯行堪以認定，其所辯無非事後避重就輕之詞，不足
    採信。
三、論罪科刑方面：
    核被告所為，係犯刑法第二百七十一條第二項、第一項之殺
    人未遂罪。其係障礙未遂犯，酌依修正施行後刑法第二十五
    第二項規定，按既遂犯之刑減輕其刑。按本件告行為後，刑
    法已於九十四年二月二日修正公布，並於九十五年七月一日
    生效施行，其行為時關於障礙未遂犯之成立要件與處罰效果
    ，乃分別於刑法第二十五條、第二十六條前段定有明文，刑
    法修正施行後，將關於障礙未遂犯之處罰效果，調整至修正
    施行後刑法第二十五條第二項後段，觀之修正前後條文文字
    內容均屬相同，僅係體例條項之挪移，並非犯罪之成立要件
    及處罰效果之內容有作修正或廢止，自非法律有變更，自不
    生新舊法比較適用之問題，亦無應否適用施行後刑法第二條
    第一項規定之問題，自應引用修正施行後刑法第二十五條第
    二項後段規定，併此敘明。爰審酌被告有公共危險、施用毒
    品前科，素行欠佳，有台灣高等法院被告全國前案紀錄表乙
    紙附卷足憑，竟仍不知悔改，復僅因敬酒糾紛與告訴人乙○○發生口角，進而互毆，致使其受有輕微傷害，即萌生殺機
    ，持西瓜刀追砍告訴人乙○○身體多處成傷，造成告訴人乙○○身體多處功能受有嚴重害，不易恢復，犯罪後雖坦承有
    砍人行為，惟仍矢口否有殺人犯意，且未與告訴人莊裕裕安
    達成和解等一切情狀，量處如主文所示之刑，以示懲儆。至
    扣案之西瓜刀乙把，雖係被告供犯罪所用之物，但並非被告
    所有，業據被告於審理中供明在卷，自不得為沒收之諭知，
    亦併此敘明。
乙、傷害部份：
一、公訴意旨另以：被告甲○○於前開時地，丙○○勸阻其砍殺
    乙○○石，另基於傷害人身體之犯意，持上述西瓜刀砍傷丙○○之雙手，致丙○○受有左上肢裂傷（15公分）併五條韌
    帶、一條神經部分斷裂、右手中指裂傷（1公分）等傷害（
    按此部份業經丙○○於審理中撤回告訴），案經丙○○訴
    由臺南縣警察局永康分局報請台灣台南地方法院檢察署檢察
    官偵查起訴，因認被告甲○○此部份另涉傷害罪嫌云云。
三、查本件告訴人丙○○告訴被告甲○○傷害案件，起訴書認係
    觸犯刑法第277條第1項之傷害罪罪，依同法第287條前段之
    規定，須告訴乃論。茲據告訴人具狀撤回告訴，依照首開說
    明，諭知不受理之判決。
丙、據上論斷，應依刑事訴訟法第二百九十九條第一項前段、第
    三百零三條第三款，刑法第二百七十一條第二項、第一項、
    修正後第二十五條第二項，判決如主文。
中    華    民    國    95    年    10    月    27    日
                  刑事第一庭  審判長  法  官  陳顯榮
                                      法  官  林勝利
                                      法  官  柯顯卿
以上正本證明與原本無異。
如不服本判決應於送達後十日內向本院提出上訴狀。
                                      書記官  黃子起
中    華    民    國    95    年    10    月    27    日
附錄本案論罪科刑法條全文：
刑法第二百七十一條第一、二項：殺人者，處死刑、無期徒刑或
十年以上有期徒刑。前項之未遂犯罰之。


司法院資訊處製作；財團法人民間司法改革基金會備份。
